【裁判字號】    89,訴,1594
【裁判日期】    891110
【裁判案由】    清償債務
【裁判全文】
臺灣高雄地方法院民事判決  八十九年度訴字第一五九四號
    原      告  辰○○
    被      告  壬○○
    被      告  癸○○
    被      告  戊○○
                        應受.
    被      告  己○○  住同右.
                        應受.
    右二人共同
    法定代理人  丁○○  住同右.
                        應受.
                丑○○  住同右.
                        應受.
    被      告  辛○○  住高雄.
    被      告  庚○○  住同右.
    右二人共同
    法定代理人  丙○○  住同右.
                子○○  住同右.
    被      告  乙○○  住高雄.
    右一人共同
    法定代理人  甲○○  住高雄.
                寅○○  住高雄.
    被      告  卯○○  住高雄.
右當事人間請求清償債務事件，本院判決如左：
    主    文
被告應連帶給付原告新臺幣佰伍拾萬元及自民國八十九年六月二十一日起至清償日
止，按週年利率百分之五計算之利息。
訴訟費用由被告連帶負擔。
本判決於原告以新臺幣壹佰壹拾柒萬元供擔保後，得假執行。但被告辛○○、乙○○
、庚○○及卯○○如於假執行程序實施前，以新臺幣參佰伍拾萬元為原告預供擔保，
得免為假執行。
    事    實
甲、原告方面：
一、聲明：除假執行擔保金額外，如主文所示。
二、陳述：訴外人顏雪於民國八十一年二月二十八日邀同被告卯○○為連帶保證人，
    向原告借款新臺幣（下同）三百五十萬元，約定於八十二年二月二十七日全部清
    償完畢，並書立借據一紙交原告收執。詎顏雪於八十一年十一月十三日死亡，其
    第一順序繼承人即子女沈王秀珍、丁○○、丙○○、甲○○均拋棄繼承，即應由
    次親等之直系血親卑親屬即被告壬○○、沈感瑛、戊○○、己○○、辛○○、乙○○、庚○○繼承顏雪對原告之前開債務，並對被告負連帶責任。爰依消費借貸
    、連帶保證及繼承之法律關係，請求被告連帶給付告新臺幣三百五十萬元及自起
    訴狀繕本最後送達日翌日即民國八十九年六月二十一日起至清償日止，按週年利
    率百分之五計算之利息，提起本件訴訟。
三、證據：提出借據、存摺內頁、本院八十二年繼字第七四號通知、繼承系統表各一
    件及戶籍謄本五件為證。
乙、被告方面：
壹、被告壬○○、沈感瑛、戊○○、己○○
    被告壬○○、沈感瑛、戊○○、己○○未於言詞辯論期日到場，亦未提出書狀作
    何聲明或陳述。
貳、被告辛○○、乙○○、庚○○部分：
    被告辛○○、乙○○、庚○○未於最後言詞辯論期日到場，據其以前到場所為之
    聲明及陳述略以：
一、聲明：（一）駁回原告之訴及其假執行之聲請。（二）如受不利判決願供擔保聲
    請免為假執行。
二、陳述：被繼承人顏雪應該不會寫字。
三、證據：未提出任何證據為證。
參、被告卯○○部分：
一、聲明：（一）駁回原告之訴及其假執行之聲請。（二）如受不利判決願供擔保聲
    請免為假執行。
二、陳述：我承認原告起訴狀內所載事實，原告是我大姨的兒子，顏雪跟我原為夫妻
    關係，我們共同跟原告借錢，借據是我跟顏雪簽名無誤，八十一年二月二十八日
    原告的確有從合作金庫提款三百五十萬元交給我跟顏雪。
三、證據：聲請訊問證人陳勝騏。
丙、本院依職權函高雄縣鳳山市第一戶政事務所索被告卯○○及其配偶陳吳會共同收
    養陳勝騏申請登記資料，並調閱本院八十二年繼字第七四號拋棄繼承權事件卷宗
    。
    理    由
一、本件被告壬○○、沈感瑛、戊○○、己○○、辛○○、乙○○、庚○○未於言詞
    辯論期日到場，核無民事訴訟法第三百八十六條所列各款情形，應依原告之聲請
    ，由其一造辯論而為判決。
二、原告主張：訴外人顏雪於八十一年二月二十八日邀同被告卯○○為連帶保證人，
    向原告借款三百五十萬元，約定於八十二年二月二十七日全部清償完畢，並書立
    借據一紙交原告收執。詎顏雪於八十一年十一月十三日死亡，其第一順序繼承人
    即子女沈王秀珍、丁○○、丙○○、甲○○均拋棄繼承，即應由次親等之直系血
    親卑親屬即被告壬○○、沈感瑛、戊○○、己○○、辛○○、乙○○、庚○○繼
    承顏雪對原告之前開債務，並對被告負連帶責任。原告爰依消費借貸、連帶保證
    及繼承之法律關係，請求被告連帶給付告新臺幣三百五十萬元及自起訴狀繕本最
    後送達日翌日即民國八十九年六月二十一日起至清償日止，按週年利率百分之五
    計算之利息，提起本件訴訟等語。
    被告辛○○、乙○○、庚○○陳述：被繼承人顏雪應該不會寫字；被告卯○○則
    陳述：我承認原告起訴狀內所載事實，原告是我大姨的兒子，顏雪跟我原為夫妻
    關係，我們共同跟原告借錢，借據是我跟顏雪簽名無誤，八十一年二月二十八日
    原告的確有從合作金庫提款三百五十萬元交給我跟顏雪等語。
三、按遺產繼承人，除配偶外，依左列順序定之：一、直系血親卑親屬。二、父母。
    三、兄弟姊妹。四、祖父母；第一順序之繼承人，其親等近者均拋棄繼承權時，
    由次親等之直系血親卑親屬繼承。民法第一千一百三十八條及第一千一百七十六
    條第五項分別定有明文。查原告主張之前揭事實，業據其提出借據、存摺內頁、
    本院八十二年繼字第七四號通知、繼承系統表各一件及戶籍謄本五件為證，核屬
    相符，證人陳勝騏亦證稱：「我在五十一年出生時，我母親王顏雪是跟王德鴻有
    婚姻關係，之後，我母親與王德鴻離婚後，才帶我出來找我生父卯○○，當時卯
    ○○與陳吳會還有婚姻關係，就由卯○○及陳吳會收養我為養子。」等語（詳見
    本院八十九年七月六日準備程序筆錄），復經本院依職權函高雄縣鳳山市第一戶
    政事務所索被告卯○○及其配偶陳吳會共同收養陳勝騏申請登記資料，並調閱本
    院八十二年繼字第七四號拋棄繼承權事件卷宗，發現證人陳勝騏原名為陳正中，
    原為被繼承人顏雪及其配偶王德鴻之婚生子，於六十一年十一月十五日為被告卯
    ○○及其配偶陳吳香共同收養，陳勝騏與顏雪之母子關係停止，是顏雪於八十一
    年十一月十三日死亡時已與原配偶王德鴻離婚，顏雪之第一順序繼承人即其子女
    為訴外人沈王秀珍、丁○○、丙○○、甲○○，不包括陳勝騏，沈王秀珍、丁○○、丙○○、甲○○於八十二年一月十二日拋棄繼承時，依前揭法律規定，應由
    次親等直系血親即被告壬○○、沈感瑛、戊○○、己○○、辛○○、乙○○、庚○○繼承。另被告辛○○、乙○○、庚○○雖抗辯被繼承人顏雪應該不會寫字云
    云，惟被告卯○○亦自認有與顏雪共同跟原告借錢，借據是其與顏雪簽名無誤等
    語，被告辛○○、乙○○、庚○○上開抗辯尚不可採。綜上所述，原告主張之前
    揭事實，應堪信為真實。
四、又按繼承人自繼承開始時，除本法另有規定外，承受被繼承人財產上之一切權利
    、義務；繼承人對於被繼承人之債務，負連帶責任；給付有確定期限者，債務人
    自期限屆滿時起，負遲延責任；遲延之債務，以支付金錢為標的者，債權人得請
    求依法定利率計算之遲延利息。但約定利率較高者，仍從其約定利率；當事人得
    約定債務人於債務不履行時，應支付違約金。民法第一千一百三十八條、第一千
    一百五十三條、民法第二百二十九條第一項、第二百三十三條第一項及第二百五
    十條第一項分別定有明文。從而原告依消費借貸、連帶保證、繼承之法律關係及
    前揭法律規定，請求被告連帶給付告新臺幣三百五十萬元及自起訴狀繕本最後送
    達日翌日即民國八十九年六月二十一日起至清償日止，按週年利率百分之五計算
    之利息，為有理由，應予准許。
五、原告及被告辛○○、乙○○、庚○○及卯○○均陳明願供擔保聲請宣告假執行或
    免為假執行，經核均與規定相符，爰分別酌定相當之擔保金額予以宣告。
六、原告之訴為有理由，依民事訴訟法第三百八十五條第一項前段、第八十五條第二
    項、第三百九十條第二項、第三百九十二條，判決如主文。
中      華      民      國    八十九    年     十一     月      十      日
                              臺灣高雄地方法院民事第一庭
~B法      官  陳業鑫
右為正本係照原本作成。
如不服本判決，應於判決送達後廿日內，向本院提出上訴狀並表明上訴理由，如於本判決
宣示後送達前提起上訴者，應於判決送達後十日內補提上訴理由書（須附繕本）。
中      華      民      國    八十九    年     十一     月      十      日
~B法院書記官  陳素徵


司法院資訊處製作；財團法人民間司法改革基金會備份。
